【裁判字號】    95,上易,968
【裁判日期】    951226
【裁判案由】    侵權行為損害賠償
【裁判全文】
臺灣高等法院民事判決                 95年度上易字第968號
上  訴  人  甲○○○
被  上訴人  乙○○
上列當事人間侵權行為損害賠償事件，上訴人對於中華民國95年
9月28日臺灣臺北地方法院95年度訴字第8377號第一審判決提起
上訴，本院於95年12月12日言詞辯論終結，判決如下：
    主  文
原判決關於駁回上訴人後開第二項之訴部分及該部分假執行之聲
請，暨關於上訴部分訴訟費用之裁判均廢棄。
上開廢棄部分，被上訴人應再給付上訴人新台幣拾貳萬元，及
自民國九十五年七月二十八日起至清償日止按年息百分之五計算
之利息。
其餘上訴駁回。
第一審 (確定部分除外)及第二審訴訟費用由被上訴人三分之一
，餘由上訴人負擔。
    事實及理由
一、本件上訴人起訴主張：被上訴人於民國93年8月15日下午3時
    30分許，前往上訴人位於台北市中山區○○○路○段25號12
    樓之16室之租屋處，上訴人斯時方沐浴完畢，正坐於沙發上
    以棉花棒清理左耳，被上訴人藉故坐近上訴人左側，並出手
    抱住上訴人，疏未注意上訴人左耳之棉花棒，導致棉花棒插
    入耳內，使上訴人受有外傷性耳膜穿孔之傷害。經被上訴人
    將上訴人送至馬偕醫院急診治療，上訴人於93年8月17日接
    受手術治療，然被上訴人於上訴人接受手術治療時，並未前
    來探視，經上訴人多日聯絡，均置之不理，且於3個月後變
    更其手機門號，並於員警調解之際，推諉上訴人所受之傷害
    與其無關。上訴人因而對被上訴人提出刑事傷害告訴，經台
    灣台北地方法院檢察署檢察官以94年偵字第16261號起訴，
    並經原法院刑事庭以95年度易字第451號依過失傷害罪判處
    拘役50日，如易科罰金，以300元折算1日，雖被上訴人提起
    上訴，仍由本院刑事庭以95年度上易字第1420號駁回上訴而
    告確定。因上訴人並未定居台灣，於台灣就診時並無健康保
    險，僅能回日本接受治療，多次發病，致上訴人所受精神上
    之打擊非常嚴重，上訴人自得依侵權行為損害賠償之法律關
    係，請求被上訴人賠償精神慰撫金新臺幣（下同）100萬元
    。爰提起本訴，求為命被上訴人應給付上訴人100萬元，及
    自被上訴人收受原審言詞辯論通知書之翌日即95年7月28 日
    起至清償日止按年息百分之五計算利息之判決 (原審判命被
    上訴人應給付上訴人4萬元，及自95年7月28日起至清償日止
    按年息百分之五計算之利息，而駁回上訴人其餘之訴。上訴
    人對於原判決不利部分聲明不服，提起上訴。而被上訴人對
    於原判決不利部分，則未聲明不服)。並於本院上訴聲明：
    、原判決不利於上訴人部分廢棄。、上開廢棄部分，被
    上訴人應再給付上訴人96萬元，及自95年7月28日起至清償
    日止按年息百分之五計算之利息。
二、被上訴人則以：被上訴人於前開時、地雖不小心而使上訴人
    左耳受傷，惟上訴人請求賠償精神慰撫金之金額太高，上訴
    人無力負擔等語置辯。
三、本件經依民事訴訟法第463條準用同法第270條之1第1項第3
    款規定，整理並協議簡化爭點及不爭執點後，兩造同意僅就
    言詞辯論時所陳述之事實及主張之法律關係為論斷。查上訴
    人主張被上訴人於93年8月15日下午3時30分許前往上訴人之
    租屋處，上訴人沐浴完畢後，以棉花棒清理左耳時，因被上
    訴人藉故坐近上訴人左側，並出手抱住上訴人，疏未注意上
    訴人左耳之棉花棒，導致棉花棒插入耳內，使上訴人受有外
    傷性耳膜穿孔之傷害等情，被上訴人並不爭執，且有馬偕紀
    念醫院之診斷證明書可稽 (見台灣台北地方法院檢察署94年
    度偵字第16261號卷第26頁)，堪信上訴人此部分事實之主張
    為真正。此外，被上訴人之刑事責任，經上訴人向台灣台北
    地方法院檢察署提出傷害告訴後，已由該署檢察官以94年偵
    字第16261號起訴，並由原法院刑事庭以95年度易字第451號
    依過失傷害判處拘役50日，如易科罰金以300元折算1日。被
    上訴人提起上訴，仍由本院刑事庭以95年度上易字第1420號
    駁回上訴而告確定。本院已函調上開刑事卷宗查明無訛，足
    見被上訴人於前開時、地確因過失侵權行為致上訴人受有外
    傷性耳膜穿孔之傷害，則上訴人依侵權行為損害賠償之法律
    關係，請求被上訴人賠償精神慰撫金，即非無據。是本件應
    予審究之重要爭點，厥為上訴人請求被上訴人賠償精神慰撫
    金之數額，如何始為適當。
四、按「不法侵害他人之身體、健康、名譽、自由、信用、隱私
    、貞操，或不法侵害其他人格法益而情節重大者，被害人雖
    非財產上之損害，亦得請求賠償相當之金額。其名譽被侵害
    者，並得請求回復名譽之適當處分。」，民法第195條第1項
    定有明文。本院審酌兩造原為朋友關係，被上訴人雖非故意
    造成上訴人之傷害，惟上訴人受外傷性耳膜穿孔之傷害後，
    支付醫療費用將近10萬元，有其所提出之醫療費用收據可憑
    (見本院卷第45至60頁、第64、65頁)，顯見身心受創非輕等
    情，認為被上訴人應賠償上訴人之精神慰撫金，以36萬元為
    適當。是上訴人請求被上訴人給付36萬元精神慰撫金部分，
    即屬有據；而超過36萬元部分，即非有據。
五、綜上所述，上訴人依侵權行為損害賠償之法律關係，請求被
    上訴人給付上訴人36萬元，及自95年7月28日起至清償日止
    按年息百分之五計算之利息，洵屬正當，應予准許。原審僅
    命被上訴人給付上訴人4萬元，及自95年7月28日起至清償日
    止按年息百分之五計算之利息，尚有不足，應命被上訴人再
    給付上訴人32萬元，及自95年7月28日起至清償日止按年息
    百分之五計算之利息，上訴意旨指摘原判決所命給付不足部
    分不當，求予廢棄改判為有理由，應由本院將原判決此部分
    廢棄改判如主文第二項所示。至上訴人逾36萬元本息部分之
    請求，則非正當，不應准許，原審就此為上訴人敗訴判決，
    經核並無違誤，上訴意旨指摘原判決此部分不當，求予廢棄
    改判，為無理由，應予駁回上訴。又本件事證已臻明確，兩
    造其餘攻擊、防禦方法，經逐一審酌後，認與判決結果不生
    影響，爰再論述之必要，併此敘明。
六、據上論結，本件上訴為一部有理由、一部無理由，依民事訴
    訟法第449條第1項、第450條、第79條，判決如主文。
中    華    民    國    95    年    12    月    26    日
                  民事第十庭
                      審判長法  官  黃豐澤
                            法  官  吳麗惠
                            法  官  陳財旺
正本係照原本作成
不得上訴
中    華    民    國     95   年    12    月     28    日
                            書記官  廖艷莉


司法院資訊處製作；財團法人民間司法改革基金會備份。
